【裁判字號】    99,交抗,1615
【裁判日期】    990802
【裁判案由】    違反道路交通管理處罰條例
【裁判全文】
臺灣高等法院交通事件裁定            99年度交抗字第1614號
                                    99年度交抗字第1615號
抗  告  人  交通部公路總局新竹區監理所桃園監理站
受 處分 人  甲○○
上列抗告人因受處分人違反道路交通管理處罰條例案件，不服臺
灣桃園地方法院，中華民國99年7月2日所為裁定（99年度交聲字
第188號、196號），提起抗告，本院裁定如下：
    主  文
原裁定關於『原處分關於「職業登記證未依規定安置車內指定之
插座」部分撤銷，前開撤銷部分甲○○不罰。』部分撤銷，發回
臺灣桃園地方法院。
    理  由
一、原處分意旨略以：本件異議人即受處分人（下稱異議人）甲
    ○○，於民國98年12月12日晚間7 時10分許，在桃園縣桃園
    市○○路236 號前，於執照吊扣期間仍駕駛車牌號碼849-
    XR號營業一般小客車，並有職業登記證未依規定安置車內
    指定之插座之違規事實，為桃園縣政府警察局桃園分局武陵
    派出所員警，以桃警局交字第DB0000000 號、第DB0000 000
    號舉發違反道路交通管理事件通知單（以下簡稱舉發通知單
    ）當場掣單舉發，異議人於收受該舉發違規通知單後，於法
    定期限內向交通部公路總局新竹區監理所桃園監理站（以下
    簡稱原處分機關）陳述伊非駕駛當日之駕駛人，經原處分機
    關函請舉發單位調查，仍認舉發無誤，乃於99年1 月29日，
    依據道路交通管理處罰條例第21條第1 項第5 款、第36條第
    5 項及道路交通管理事件統一裁罰基準及處理細則之相關規
    定，分別裁處受處分人罰鍰新臺幣（下同）9,000 元，吊
    扣駕駛執照，1 年內不得考領駕駛執照及罰鍰1,500 元等
    語。（上開處分部分已裁定確定。）
二、原裁定認：「上開時地之駕駛人雖是異議人，惟查：異議人
    有職業登記證未依規定安置車內指定之插座之違規事實，雖
    據證人莊宗憲於本院調查時結證屬實，然異議人業於98 年6
    月20日將其所有之上開車牌號碼849-XR號營業一般小客車租
    賃於謝承揚等情，除據證人謝承揚於本院調查時結證屬實外
    （參見本院卷第38頁反面），復有計程車租賃保證合約書1
    份（參見本院卷第8頁至第9頁）、異議人提出之車內照片2
    張（參見本院卷第4頁所附照片）附卷可查，是異議人上揭
    車輛於斯時確實租賃於謝承揚無訛，是本件既係由謝承揚向
    異議人租賃計程車跑車，理應由謝承揚依規定將謝承揚之計
    程車駕駛人職業登記證安置於車內指定之插座，是原處分機
    關認異議人有上開違規情事，容有誤會，異議人上開聲明異
    議，自屬有理。原處分機關所為之上開認定，容有誤會，是
    本件關於此部分之異議為有理由，應由本院將原處分撤銷，
    並諭知其不罰，以符法制。」
三、本院查：按計程車駕駛人，未向警察機關辦理執業登記，領
    取執業登記證，即行執業者，處新臺幣1,500元以上3, 600
    元以下罰鍰。第1項執業登記證，未依規定安置車內指定之
    插座或以他物遮蔽者，處新臺幣1,500元罰鍰，道路交通管
    理處罰條例第36條第1項、第5項復訂有明文。按上開規定似
    可讓民眾知悉駕駛人是否合法之計程車駕駛人，亦可讓車外
    民眾及執行稽查之警員辨識駕駛人是否合法之計程車駕駛人
    ，是車內之執業登記證是否應安置實際駕駛人之執業登記證
    ？不以車輛之所有人或租賃人為必要？非無再加審酌之必要
    。從而本件抗告意旨略以：本件情形將使車內外民眾及執行
    稽查之警員無法辨識駕駛人是否合法之計程車駕駛人，應是
    違反道路交通管理處罰條例第36條第5項規定，自非無據。
    ，是原裁定關於『原處分關於「職業登記證未依規定安置車
    內指定之插座」部分撤銷，前開撤銷部分甲○○不罰。』部
    分應予以撤銷，發回原審法院，期臻妥適。
四、據上論結，應依道路交通案件處理辦法第26條，道路交通管
    理處罰條例第89條、刑事訴訟法第413條前段，裁定如主文
    。
中    華    民    國    99    年    8     月    2    日
            刑事第二庭    審判長法  官      洪光燦
                                法  官      林恆吉
                                法  官      楊照男
以上正本證明與原本無異。
不得再抗告。
                                書記官      陳紀語
中    華    民    國    99    年    8     月    2    日

司法院資訊處製作；財團法人民間司法改革基金會備份。
